臺灣臺中地方法院刑事判決　　　　　　　　　　　　　九十三年度訴字第七八二號
　　公　訴　人　臺灣臺中地方法院檢察署檢察官
　　被　　　告　甲○○
右列被告因偽造文書案件，經檢察官提起公訴（九十三年度偵字第五二五一號），被
告於準備程序中就被訴事實為有罪之陳述，受命法官於聽取當事人之意見後，由本院
合議庭裁定以簡式審判程序判決如左：
    主  文
甲○○共同行使偽造私文書，足以生損害於公眾及他人，累犯，處有期徒刑肆月，如
易科罰金，以參佰元折算壹日。
扣案之「乙○○」偽造印章壹顆，「存單、存摺、印鑑掛失止付、更換印鑑暨更換戶
名申請書」上偽造之「乙○○」署押壹枚、印文肆枚，偽造之乙○○身分證壹張，均
沒收。
未扣案之偽造「內政部印」、「臺中縣政府印」公印各壹顆均沒收。
    事  實
一、甲○○於民國八十八年間，曾因傷害罪，經臺灣彰化地方法院判處有期徒刑六月
    確定，並於九十一年二月五日執行完畢。猶不知悔改，復因其向經營地下錢莊真
    實姓名年籍均不詳綽號「阿貴」年約二十八歲之男子借錢無力償還，竟允諾「阿
    貴」所提出：持偽造身分證、印章前往銀行辦理存摺、印鑑遺失並申請補發存摺
    更新印鑑以抵債之條件，而與「阿貴」基於偽造公印、行使偽造特種文書、行使
    偽造私文書之犯意聯絡，由甲○○於九十三年三月一日，在臺中市中山公園內，
    交付其照片予「阿貴」，由「阿貴」將之黏貼在所偽造之乙○○身分證上，並委
    請不知情之刻印商偽刻「內政部印」及「臺中縣政府印」之公印各一顆後，持之
    在該偽造之身分證上偽蓋公印文各一枚，身分證偽造完成後，「阿貴」即於九十
    三年三月三日十四時許（起訴書誤載為二日下午三時許），持至臺中市中山公園
    內，連同其委請不知情之刻印商所偽刻之「乙○○」印章一顆，一併交給甲○○
    ，並囑其於翌日在臺中火車站前等候，九十三年三月四日十時四十分許，「阿貴
    」開車至臺中火車站前接載甲○○至臺中縣豐原市○○○路三三八號臺中商業銀
    行豐原分行對面，由甲○○持前揭偽造之乙○○身分證、印章獨自進入該銀行內
    ，辦理乙○○在該銀行所開立帳戶之存摺、印鑑遺失並申請補發存摺更新印鑑事
    宜，甲○○進入銀行後，即在「存單、存摺、印鑑掛失止付、更換印鑑暨更換戶
    名申請書」（下簡稱申請書）上填載申請事項，並在簽章處偽造乙○○之署押一
    枚，用偽刻之乙○○印章偽蓋印文四枚，以偽造該申請書，偽造完成後，連同偽
    造之乙○○身分證、印章交給行員林麗鳳辦理以為行使。嗣因林麗鳳發現身分證
    有異，暗自聯絡乙○○查證後，報警當場逮獲甲○○，並扣得前揭偽造之乙○○
    身分證、印章及申請書。甲○○以上所為，足以生損害於乙○○及臺中商業銀行
    對於客戶管理之正確性、戶政機關對於身分證管理之正確性。
二、案經臺中縣警察局豐原分局報請臺灣臺中地方法院檢察署檢察官偵查起訴。
    理  由
一、右揭事實業據被告甲○○於警詢、檢察官偵訊中及本院審理時坦承不諱，核與被
    害人乙○○及證人陳麗鳳在警詢中所陳述之情節相符，並有扣案之偽造乙○○身
    分證、印章及申請書足憑，而該張偽造身分證經本院當庭勘驗結果，上面確實黏
    貼被告之照片，且經送請內政部警政署刑事警察局鑑定結果，亦認確係偽造品無
    誤（參偵卷第四一頁鑑驗通知書）。本件事證明確，被告犯行應堪認定。
二、身分證係證明人之身分之證件，屬刑法第二百十二條之特種文書，申請書則屬刑
    法第二百十條之私文書；又被告與「阿貴」共同偽造乙○○之身分證、印章後，
    再持向臺中商業銀行豐原分行辦理存摺、印鑑遺失並申請補發、更新及偽造申請
    書之行為，足以使乙○○受有其帳戶內之存款被冒領及於他人利用該帳戶為不法
    行為時可能遭檢警追查之損害，使臺中商業銀行受有對於客戶資料管理失其正確
    性之損害，使戶政機關受有對於身分證管理失其正確性之損害。故核被告所為，
    係犯刑法第二百十八條第一項之偽造公印罪（起訴書誤載為偽造公印文罪）、第
    二百十六條、第二百十二條之行使偽造特種文書罪、第二百十六條、第二百十條
    之行使偽造私文書罪。又被告前揭犯行均與「阿貴」有犯意聯絡及行為分擔，
    均為共同正犯，被告委請不知情之刻印商偽刻「內政部印」、「臺中縣政府印
    」之公印、「乙○○」印章部分，屬間接正犯，被告偽刻公印後持之蓋在偽造
    之乙○○身分證上之行為，為偽刻公印之行為吸收，不另論偽造公印文罪，被
    告偽造乙○○署押、印章並以之蓋在申請書上之行為，均係偽造私文書之階段行
    為，而偽造私文書之低度行為為高度之行使偽造私文書行為吸收，均不另論罪，
    被告所犯三罪間，有方法結果之牽連犯關係，應從一重處斷，而偽造公印罪與
    行使偽造私文書罪之法定刑度相同，本院忖諸被告偽造公印以偽造乙○○身分證
    之目的係為了辦理存摺補發及印鑑更新，就目的論，被告行使偽造私文書之後行
    為，情節顯然較重，故應從行使偽造私文書罪處斷，檢察官認應論以較重之偽造
    公印文罪，則有未洽，被告於八十八年間，曾因傷害罪，經臺灣彰化地方法院
    判處有期徒刑六月確定，並於九十一年二月五日執行完畢，此有臺灣高等法院被
    告全國前案紀錄表在卷可按，其受有期徒刑之執行完畢後，五年以內再犯本件有
    期徒刑以上之罪，為累犯，應依刑法第四十七條規定，加重其刑。爰審酌被告犯
    後坦認犯行態度良好，頗具悔意，所為幸經及時發現未讓他人用來犯罪所生危害
    尚非鉅大等一切情狀，量處如主文所示之刑，並諭知易科罰金之折算標準。扣案
    之偽造乙○○印章一顆、申請書上偽造之榮朝榮署押一枚、印文四枚、前揭乙○
    ○身分證上偽造之「內政部印」及「臺中縣政府印」之公印文各一枚，依刑法第
    二百十九條之規定，應併予宣告沒收，另偽造之「內政部印」及「臺中縣政府印
    」公印，雖均未扣案，但無證據證明業經滅失，故亦應依同條規定併予宣告沒收
    ，再扣案之乙○○身分證上之被告照片一張，係被告所有供本犯行所用之物，身
    分證之其餘部分係共犯「阿貴」所有因本犯行所生（得）之物，分別依刑法第三
    十八條第一項第二款、第三款之規定，併予宣告沒收。
據上論斷，應依刑事訴訟法第二百七十三條之一第一項、第二百九十九條第一項前段
，刑法第二十八條、第二百十八條第一項、第二百十條、第二百十二條、第二百十六
條、第五十五條、第四十七條、第四十一條第一項前段、第二百十九條、第三十八條
第一項第二款、第三款，罰金罰鍰提高標準條例第一條前段、第二條，判決如主文。
中      華      民      國    九十三    年      四      月    二十七    日
                                        法  官  李  秋  娟
右正本證明與原本無異。
如不服本判決，應於判決送達後十日內向本院提出上訴狀，上訴於臺灣高等法院臺中
分院( 須附繕本 )。
                                        書記官
中    華    民    國      九十三      年       四      月     二十八    日
附錄論罪科刑法條
中華民國刑法第二百十條
 (偽造變造私文書罪)
偽造、變造私文書，足以生損害於公眾或他人者，處五年以下有期徒刑。
中華民國刑法第二百十二條
 (偽造變造特種文書罪)
偽造、變造護照、旅券、免許證、特許證及關於品行、能力服務或其他相
類之證書、介紹書，足以生損害於公眾或他人者，處一年以下有期徒刑、
拘役或三百元以下罰金。
刑法第二百十六條
行使第二百十條至第二百十五條之文書者，依偽造、變造文書或登載不實事項或使登
載不實事項之規定處斷。
中華民國刑法第二百一十八條
 (偽造盜用公印或公印文罪)
偽造公印或公印文者，處五年以下有期徒刑。
盜用公印或公印文足以生損害於公眾或他人者，亦同。
